【裁判字號】    95,訴,920
【裁判日期】    951107
【裁判案由】    偽造文書等
【裁判全文】
臺灣士林地方法院刑事判決               95年度訴字第920號
公  訴  人  臺灣士林地方法院檢察署檢察官
被      告  丙○○
上列被告因偽造文書等案件，經檢察官提起公訴（95年度偵字第
4951號），本院判決如下：
    主  文
丙○○行使偽造私文書，足以生損害於他人，處有期徒刑貳月，
如易科罰金，以銀元參佰元即新台幣玖佰元折算壹日；又意圖為
自己不法之所有，以詐術使人將本人之物交付，處有期徒刑參月
，如易科罰金，以銀元參佰元即新台幣玖佰元折算壹日。應執行
有期徒刑肆月，如易科罰金，以銀元參佰元即新台幣玖佰元折算
壹日。
    事  實
一、丙○○於民國（下同）92年間，因其向臺灣億貝股份有限公
    司所有之臺灣eBay網站（下稱臺灣eBay網站，網址為http:
    //www.ebay.com.tw） 申請之會員資格被限制，無法再進行
    交易，其為能繼續以會員身份向該網站購買物品，竟欲冒用
    不知情之同學甲○○（另為不起訴處分）身份申請會員資格
    ，丙○○遂基於行使偽造準私文書之犯意，於當年12月28日
    ，在不詳地點登入上開網站之會員申請網頁，輸入電子信箱
    sa0913_ 4@yahoo. com.tw 、不真實之會員姓名「麻衣哀川
    」、虛假之出生年月日及連絡電話後，再輸入甲○○之身分
    證統一編號Ｚ0000000 00 號，足以表示係「身分證統一編號
    Ｚ000000000號」之人向臺灣eBay網站申請登錄為會員之入會
    網頁電磁紀錄，而偽造電腦網頁電磁紀錄之準私文書。嗣其
    偽造完成上開電腦網頁電磁紀錄之準私文書後，即透過網際
    網路將上開會員申請資料傳送至臺灣eBay網站伺服器註冊會
    員，表示係「身分證統一編號為Ｚ0 00000000 之人」申請登
    記為該網站會員，而行使該偽造之準私文書，臺灣eBay網站
    因此提供「sa0913_4」之會員帳戶供丙○○使用，足以生損
    害於甲○○及臺灣eBay網站對於會員管理之正確性。丙○○
    另意圖為自己不法之所有，於94年8 月16日上午7 時30分許
    ，在其位於台北縣淡水鎮府路之租屋處，上網登入臺灣eBay
    網站，以該「sa0913_4」代號刊登虛偽之「ASUS J102 全配
    價3500簡配價3000」拍賣啟事（物品編號：0000000000），
    適乙○○瀏覽該啟事後，於不詳時地，以電子郵件透過臺灣
    eBay拍賣網站電腦系統向丙○○詢問，丙○○明知其並無履
    行交易之意，仍於94年8 月21日23時59分許，以前開「sa09
    13_4」會員代號，回覆「丙○○公司有專人送貨000-000000
    000000 0郵局ㄉ」之電子郵件至乙○○之er0000000@yahoo.
    com.tw電子信箱，致乙○○陷於錯誤，於94年8 月23日下午
    3 時30分許，在澎湖馬公郵局匯款新臺幣（下同）7,000 元
    至丙○○設於新莊郵局第000000 00000000 號帳戶，以購買
    上開廠牌型號手機2 支，詎丙○○得款後並未依約將上開物
    品寄給乙○○，且謊稱系爭手機已寄出，事後更一再推拖，
    乙○○至此始知受騙，而於94年10 月17 日報警循線查辦，
    因悉尚情。
二、案經告訴人乙○○訴由臺中縣政府警察局清水分局報告臺灣
    臺中地方法院檢察署呈請臺灣高等法院檢察署檢察長令轉台
    灣士林地方法院檢察署檢察官偵查起訴。
    理  由
一、按簡式審判程序之證據調查，不受第159 條第1 項之限制，
    刑事訴訟法第273 條之2 定有明文，是依上開規定，於行簡
    式審判程序之案件，被告以外之人於審判外之陳述，除有其
    他不得作為證據之法定事由外，應認具有證據能力。查證人
    乙○○、甲○○於警局中之陳述及偵查中檢察官、檢察事務
    官訊問時所為之證述，雖係被告以外之人於審判外之陳述，
    惟因本案採行簡式審判程序，復無其他不得做為證據之法定
    事由，揆諸首揭說明，應認具有證據能力。
二、訊據被告丙○○，對於上揭時、地冒用甲○○之身分證字號
    ，向臺灣eBay網站申請會員登記為會員，並取得「sa0913_4
    」會員帳戶，後利用該會員帳號，透過網路刊登不實之拍賣
    啟事，並詐騙告訴人乙○○7,000 元得逞之犯行坦承不諱，
    核與告訴人乙○○、證人甲○○於警詢、偵查中指訴、證述
    情節相符，復有卷附匯款單影本及上開郵局帳戶之開戶基本
    資料、歷史交易清單等，足資證明告訴人依被告丙○○指示
    匯款7,000 元至被告上開郵局帳戶之事實；另卷附有臺灣億
    貝股份有限公司94年11月24日 (94) 億客字第941124-
    026384號函附之臺灣eBay網站會員代號「sa0913_4」登錄基
    本資料及相關IP資料，可證明被告係以sa0913_4@yahoo.com
    .tw 電子信箱，並冒用甲○○之身分證統一編號向臺灣eBay
    網站行使，藉以申請上開會員代號，並於94年8 月16日上午
    7 時30分許，刊登上開手機拍賣啟事之事實；另有卷附雅虎
    國際資訊股份有限公司95年7 月20日雅虎 (95) 字第0693號
    函附之sa0913_4@yahoo.com.tw 會員基本資料、被告所有之
    電子信箱sa0704@yahoo.com.tw 帳號資料，可證明前開「
    sa0913_4」代號所用之sa0913_4@yahoo.com.tw 與sa0704 @
    yahoo.com.tw之備用電子信箱，均使用被告所用之sa091
    3_7@hotmail.com 電子信箱之事實；另有卷附告訴人er0000
    000@ yahoo.com.tw 電子信箱內往來電子郵件內容，可證明
    被告於前揭時間，在臺灣eBay網站上，以「sa0913_4 」 代
    號刊登上開手機拍賣啟事，並於94年8 月21日23時59分許，
    回覆「丙○○公司有專人送貨000-0000000000000 郵局ㄉ」
    訊息予告訴人，事後並謊稱系爭手機已寄出之事實。綜上，
    足見被告之自白與事實相符，本案事證明確，被告之犯行洵
    堪認定，應予論罪科刑。
二、按被告行為後，94年2 月2 日修正公布之刑法已於95年7 月
    1 日生效施行，其中第2 條第1 項「行為後法律有變更者，
    適用行為時之法律。但行為後之法律有利於行為人者，適用
    最有利於行為人之法律」之規定，係規範行為後法律變更所
    生新、舊法律比較適用之準據法，並非刑法實體法律，自不
    生行為後法律變更之比較適用問題，故刑法修正施行後，應
    適用該修正後之第2 條第1 項之規定，依「從舊、從輕」之
    原則比較新、舊法律之適用；又比較新舊法時，應就罪刑有
    關之共犯、未遂犯、想像競合犯、牽連犯、連續犯、結合犯
    ，以及累犯加重、自首減輕暨其他法定加減原因（如身分加
    減）與加減例等一切情形，綜其全部罪刑之結果而為比較後
    ，再適用有利於行為人之法律處斷，而不得一部割裂分別適
    用不同之新、舊法（最高法院24年上字第4634號、29年上字
    第964 號判例意旨及最高法院95年度第8 次刑事庭會議決議
    參照）。經查：
    1.關於刑法第220 條，依修正前及修正後之條文比較，修正
      後之條文僅將原條文第3 項有關於電磁紀錄之名詞定義刪
      除（該定義改列於修正後之刑法第10條第6 項），因不涉
      及犯罪構成要件或處罰內容之變更，非屬法律變更問題，
      無比較新舊法之必要。
    2.關於罰金刑：刑法第339 條第1 項詐欺取財罪，其法定刑
      有關罰金部分為（銀元）1000元以下罰金。查刑法分則編
      各罪所定罰金刑之貨幣單位原為銀元，修正前刑法第33條
      第5 款規定：「罰金：1 元（銀元）以上。」，而依罰金
      罰鍰提高標準條例規定，就72年6 月26日前修正之刑法部
      分條文罰金數額提高2 至10倍，其後修正者則不提高倍數
      ，並依現行法規所定貨幣單位折算新臺幣條例規定，以銀
      元1 元折算新臺幣3 元。修正後刑法第33條第5 款規定：
      「罰金：新臺幣1000元以上，以百元計算之。」，刑法第
      33條第5 款所定罰金貨幣單位經修正為新臺幣後，刑法分
      則各罪所定罰金刑之貨幣單位亦應配合修正為新臺幣，為
      使刑法分則編各罪所定罰金之最高數額與刑法修正前趨於
      一致，乃增訂刑法施行法第1 條之1 ：「中華民國94年1
      月7 日刑法修正施行後，刑法分則編所定罰金之貨幣單位
      為新臺幣。94年1 月7 日刑法修正時，刑法分則編未修正
      之條文定有罰金者，自94年1 月7 日刑法修正施行後，就
      其所定數額提高為30倍。但72年6 月26日至94年1 月7 日
      新增或修正之條文，就其所定數額提高為3 倍。」。從而
      ，刑法修正後刑法分則編各罪所定罰金刑之最高數額，適
      用刑法施行法第1 條之1 之規定後，並無不同，即對被告
      並無有利或不利之情形；惟修正後刑法第33條第5 款所定
      罰金刑最低數額，較之修正前提高，自以修正前刑法第33
      條第5 款規定有利於被告。
    3.關於易科罰金：修正前刑法第41條第1 項前段規定：「犯
      最重本刑為五年以下有期徒刑以下之刑之罪，而受六個月
      以下有期徒刑或拘役之宣告，因身體、教育、職業、家庭
      之關係或其他正當事由，執行顯有困難者，得以1 元以上
      3 元以下折算1 日，易科罰金。」，而被告行為時之易科
      罰金折算標準，依95年7 月1 日修正條文施行前罰金罰鍰
      提高標準條例第2 條之規定（該條業經總統於95年5 月17
      日公布刪除，並自95年7 月1 日失效），就其原定數額提
      高為100 倍折算1 日，則被告行為時之易科罰金折算標準
      ，應以銀元100 元至300 元折算1 日，經折算為新臺幣後
      ，係以新臺幣300 元至900 元折算為1 日；惟修正後之刑
      法第41條第1 項前段則規定：「犯最重本刑為5 年以下有
      期徒刑以下之刑之罪，而受6 個月以下有期徒刑或拘役之
      宣告者，得以新臺幣1000元、2000元或3000元折算1 日，
      易科罰金。」，比較修正前後之易科罰金折算標準，以適
      用修正前刑法第41條第1 項前段及修正前罰金罰鍰提高標
      準條例第2 條之規定較有利於被告。
    4.綜上，本件經綜合觀察全部罪刑比較之結果，依修正後刑
      法第2 條第1 項前段規定，適用修正前刑法第33條第5 款
      、第41條第1 項前段、罰金罰鍰提高標準條例第2 條之規
      定，對被告較有利，自應全部適用修正前刑法相關規定而
      為論科。
三、按電磁紀錄藉機器或電腦之處理所顯示之影像或符號，足以
    為表示其用意之證明者，以文書論，刑法第220 條第2 項定
    有明文。本件被告冒用甲○○「身分證統一編號Ｚ000000000
    號」之名義，上網至臺灣eBay網站會員網頁，輸入上開身分
    證統一編號資料，偽造入會網頁之電磁紀錄，此足以表彰該
    「身分證統一編號Ｚ000000000號」名義之人加入該網站會員
    之意，是該等電腦網頁文件應屬刑法第220 條第2 項之準私
    文書。又按利用網際網路上網登錄為網站會員，須用戶先在
    用戶端電腦上編輯填寫入會資料後，再傳送入會資料至該公
    司網站之伺服器，以完成會員登錄，是被告在上開網站上冒
    用他人名義偽造入會資料之電腦網頁準私文書，除已在其所
    利用之電腦上偽造準私文書外，復透過網路傳送該等準私文
    書至遠端之網路公司收受，尚構成行使該偽造準私文書之行
    為，足以生損害於甲○○及臺灣eBay網站對於會員管理之正
    確性。核被告所為，係犯刑法第216 條之行使第220 條第2
    項、第210 條偽造準私文書罪及同法第339 條第1 項詐欺取
    財罪，其偽造準私文書之低度行為行使之高度行為所吸收，
    不另論罪。被告所犯行使偽造準私文書及詐欺取財罪間，犯
    意各別，行為殊異，應予分論併罰。爰審酌被告之素行、所
    犯情節、犯後原本矢口否認犯行，然於本院審理中業已坦承
    ，並表示悔悟等一切情狀，分別量如主文所示之刑，並諭知
    易科罰金之折算標準，另依修正前刑法第51條第第5 款之規
    定，定其執行刑。
上論斷，應依刑事訴訟法第273 條之1 第1 項、第299 條第1 項
前段，修正後刑法第2 條第1 項、第216 條、第210 條、第220
條第2 項、第339 條第1 項、修正前刑法第41條第1 項前段、第
51 條 第5 款，修正前罰金罰鍰提高標準條例第1 條前段、第2
條，判決如主文。
本案經檢察官方祥鴻到庭執行職務
中    華    民    國    95    年    11    月     7    日
                  刑事第五庭法  官  楊迺伶
以上正本證明與原本無異。
如不服本判決，應於判決送達後10日內，向本院提出上訴狀。
                            書記官  吳尚文
中    華    民    國    95    年    11    月     9    日
附錄本案論罪科刑之法條：
刑法第339 條第1 項：
意圖為自己或第三人不法之所有，以詐術使人將本人或第三人之
物交付者，處5 年以下有期徒刑、拘役或科或併科1 千元以下罰
金。
刑法第216 條
行使第210 條至第215 條之文書者，依偽造、變造文書或登載不
實事項或使登載不實事項之規定處斷。
刑法第210條
偽造、變造私文書，足以生損害於公眾或他人者，處5 年以下有
期徒刑。
刑法第220 條第2 項
錄音、錄影或電磁紀錄，藉機器或電腦之處理所顯示之聲音、影
像或符號，足以為表示其用意之證明者，亦同。


司法院資訊處製作；財團法人民間司法改革基金會備份。
